臺灣雲林地方法院民事簡易判決
111年度虎簡字第105號
原      告  莊榮兆  
            邱賢明  
共      同
訴訟代理人  黃世  
被      告  蔡碧蓉  
            邱書俞  
上列原告於本院110年度簡上字第56號請求損害賠償事件追加上
列被告，而為訴之追加，經本院將追加部分另分為本件損害賠償
事件，本院不經言詞辯論，判決如下：
    主  文
原告之訴駁回。
訴訟費用由原告負擔。
    理  由
一、原告起訴主張：
　㈠訴外人白龍興於民國100年8月23日，持如附表所示本票1紙（
    下稱系爭本票），以原告名義提出本票裁定聲請，惟系爭本
    票發票日為88年4月1日，到期日為88年6月30日，依票據法
    第22條規定，因三年不行使而時效消滅，於91年7月1日止完
    全時效消滅，成為無效票，被告即本院司法事務官邱書俞是
    代表中華民國法院之執法人員，竟完全未審查票據法基本要
    件第22條，違背法令，於100年8月30日以100年度司票字第2
    78號民事裁定（下稱系爭本票裁定）准許聲請，屬違背法令
    之錯誤裁定，應判決系爭本票裁定作廢，並賠償原告新臺幣
    （下同）11萬元。
　㈡被告即法官蔡碧蓉因職責，審理本院110年度簡上字第56號請
    求損害賠償事件，必須以證人傳訊該事件之被告白龍興到庭
    ，未盡民事訴訟法之規定，有失職，應列為被告。
　㈢並聲明：系爭本票裁定應判決廢棄作廢，並賠償原告11萬元
    。
二、本院之判斷：
　㈠原告之訴，依其所訴之事實，在法律上顯無理由者，法院得
    不經言詞辯論，逕以判決駁回之，民事訴訟法第249條第2項
    定有明文。所謂原告之訴，依其所訴之事實，在法律上顯無
    理由者，係指依原告於訴狀內記載之事實觀之，在法律上顯
    然不能獲得勝訴之判決者而言（最高法院62年台上字第845
    號判決意旨參照）。
　㈡原告固提出民事本票裁定聲請狀、系爭本票、系爭本票裁定
    （均影本）為證，惟本票執票人，依票據法第123條規定，
    聲請法院裁定許可對發票人強制執行，係屬非訟事件，此項
    聲請之裁定，及抗告法院之裁定，僅依非訟事件程序，本票
    發票人所提之時效抗辯，乃屬實體法律關係存否之事項，本
    不屬非訟事件程序所得究。是原告於本件主張該次聲請本票
    裁定之非訟事件程序中系爭本票之票據請求權已經時效消滅
    ，應由該次非訟事件承辦人員予以實體審查而駁回該事件中
    「聲請人之聲請」云云，即非有據。系爭本票裁定事件承辦
    人員即被告邱書俞按非訟事件程序從形式審查，自無原告所
    指未依票據法第22條審查票據請求權時效之違背法令之違誤
    。至於原告所稱「遭訴外人白龍興冒名聲請」乙節，僅屬原
    告與訴外人白龍興間實體爭執，亦不影響本院上開認定。且
    系爭本票裁定事件業經當事人具狀表示撤回聲請而終結，系
    爭本票裁定並無法實質有效的執行，難認原告有請求法院判
    決之現實上必要，在法律上即無受判決之現實利益，不能認
    為有客觀訴之利益情形；而系爭本票裁定事件之非訟程序既
    經撤回終結在案，被告自無再撤銷系爭本票裁定之職能，亦
    無從於本件以判決廢棄之。原告邱賢明前以同一原因事實，
    對被告邱書俞及本院民事執行處起訴請求廢棄系爭本票裁定
    事件，業經本院以110年度虎簡字第50號判決駁回原告邱賢
    明之訴，經原告邱賢明提起上訴後，由本院以110年度簡上
    字第57號判決駁回上訴而確定在案，有上開判決在卷可稽；
    另原告莊榮兆非系爭本票裁定事件之當事人或受裁定人，自
    無從對系爭本票裁定聲明不服而求為廢棄。從而，原告以前
    開情詞為由，請求系爭本票裁定應予判決廢棄作廢云云，在
    法律上顯屬無據。
　㈢民法第186條就公務員執行職務之侵權責任，已有特別規定，
    要無適用同法第184條關於一般侵權行為規定之餘地（最高
    法院98年度台上字第751號判決意旨參照）。對於有審判或
    追訴職務之公務員，因執行職務侵害人民自由或權利，而欲
    請求該公務員所屬機關賠償損害時，國家賠償法第13條既特
    別規定，須該公務員就參與審判或追訴案件犯職務上之罪，
    經判決有罪確定者，始得為之，自不能僅依國家賠償法第2
    條第2項規定，請求該有審判或追訴職務之公務員所隸屬機
    關賠償其所受損害（最高法院75年度台再字第115號判決意
    旨參照）。準此，國家賠償法第13條係對於職司審判或追訴
    職務之公務員，就其因執行職務所生侵權行為之損害賠償責
    任另為特別規定，旨在維護審判之獨立性及職司審判或追訴
    職務之公務員不受外界干擾，俾保持超然立場，使審判或追
    訴之結果，臻於客觀公正，以實現公平正義。從而，民法第
    186條第1項前段雖規定公務員因故意違背對於第三人之職務
    ，致第三人受損害者，負賠償責任，惟關於職司審判或追訴
    之公務員，仍應符合國家賠償法第13條之特別規定，於該公
    務員就參與審判或追訴案件犯職務上之罪，經判決有罪確定
    者，始得對其究責，俾符法律解釋之一致性。查本件被告蔡
    碧蓉為本院法官，為職司審判職務之公務員，原告主張被告
    蔡碧蓉於審理民事案件時未依法調查證據，係請求其就參與
    審判行使公權力之職務上行為負損害賠償責任，依前開說明
    ，應符合國家賠償法第13條之特別規定，即須以因執行職務
    侵害人民自由或權利，且就其參與審判案件犯職務上之罪，
    經判決有罪確定之情形下，始應負損害賠償責任，然被告蔡
    碧蓉既未曾因參與該審判案件犯職務上之罪而經刑事判決有
    罪確定之情事，則原告訴請被告蔡碧蓉負損害賠償責任，在
    法律上即顯無理由。
　㈣公務員於執行職務行使公權力時，因故意或過失不法侵害人
    民自由或權利者，國家應負損害賠償責任，國家賠償法第2
    條第2款定有明文。又公務員因故意違背對於第三人應執行
    之職務，致第三人受損害者，負賠償責任。其因過失者，以
    被害人不能依他項方法受賠償時為限，負其責任，民法第18
    6條第1項亦有明文規定。本件被告邱書俞為本院司法事務官
    ，於受理系爭本票裁定之聲請時，按非訟事件程序從形式審
    查，無原告所指未依票據法第22條審查票據請求權時效之違
    背法令之違誤，業如前述，難認被告邱書俞係故意或過失不
    法侵害原告權利，與侵權行為損害賠償之要件未合，原告請
    求被告邱書俞賠償損害，在法律上亦顯無理由。
三、綜上所述，原告起訴請求系爭本票裁定應判決廢棄作廢，及
    應賠償原告11萬元，在法律上均顯無理由，爰不經言詞辯論
    ，逕以判決駁回之。
四、訴訟費用負擔之依據：民事訴訟法第78條。
中　　華　　民　　國　　111 　年　　6 　　月　　6 　　日
                  虎尾簡易庭  法  官　黃麗文
以上正本證明與原本無異。
如不服本判決，須於判決送達後20日內向本庭（臺灣雲林地方法
院虎尾簡易庭）提出上訴狀。（須按他造當事人之人數附繕本）
。
中　　華　　民　　國　　111 　年　　6 　　月　　6 　　日
                              書記官  曾鈺仁
附表：
編號 發票日 票面金額（新臺幣） 到期日 利息起算日 票據號碼 001 88年4月1日 30,000元 88年6月30日 88年6月30日 TH0000000